【裁判字號】    99,上易,7
【裁判日期】    990830
【裁判案由】    詐欺
【裁判全文】
福建高等法院金門分院刑事判決           99年度上易字第7號
上  訴  人
即  被  告  丙○○
上列上訴人即被告因詐欺案件，不服福建金門地方法院98年度易
字第74號，中華民國99年4月7日第一審判決（起訴案號：福建金
門地方法院檢察署98年度偵字第366號），提起上訴，本院判決
如下：
    主  文
上訴駁回。
    事實及理由
一、本案經本院審理結果，認第一審以上訴人即被告丙○○與「
    鍾榮貴」之年籍不詳之成年人就所犯詐欺取財罪間，有犯意
    聯絡及行為分擔，論以共同正犯；並以被告係提供其不知情
    之友人鄭金福之帳戶，供姓名年籍不詳「鍾榮貴」之成年男
    子為實施詐欺取財之犯行，犯罪地點具有密接性，犯罪時間
    具有延續性，犯罪方法亦具有反覆實行之特徵，其接續詐騙
    二位被害人甲○○、乙○○之犯行，應評價認係包括一罪之
    集合犯而應論以一罪。復以檢察官原起訴被告係犯刑法第30
    條、第339條之幫助詐欺取財罪，尚有誤會，惟起訴基本社
    會事實同一，爰變更起訴法條為刑法第28條、第339 條第1
    項之共同詐欺取財既遂罪。另審酌被告為成年人，置金融交
    易安全、他人財產權於不顧，明知自己帳戶遭凍結，仍將他
    人之帳戶交付他人作為行騙，並親自提領詐騙款，參與詐欺
    之犯行，造成被害人損失，對社會信賴及和諧造成負面影響
    ，所生危害非輕，犯後又否認犯行，並無悔意，及被告參與
    犯行之程度、犯罪動機之惡性尚非重大，對被害人等所造成
    之損失、詐得金額款項合計為新台幣（下同）45,000元等一
    切情狀，因認被告係犯刑法第28條、第339條第1項之共同詐
    欺取財罪，判處被告有期徒刑5月，並諭知如易科罰金，以
    新台幣1千元折算1日之折算標準，經核原審認事用法及量刑
    均無不當，應予維持，除就被告提供其不知情之友人鄭金福
    之帳戶與姓名年籍不詳「鍾榮貴」之成年男子共犯詐欺取財
    罪，應論以間接正犯外，應予補充外，其餘均引用第一審判
    決書記載之事實、證據及理由（如附件）。
二、本件訊據被告丙○○矢口否認有何詐欺取財罪犯行，辯稱：
     1、因有一位姓鍾的朋友叫「阿貴」之臺灣籍男子於民國95
    年或96年左右在大陸廈門何厝向其表示要購買金門高粱酒10
    打，酒錢及運費一共新台幣5萬元，並囑咐其本人將所購買
    之金門高梁酒送到檳榔嶼，該「阿貴」之男子表示他會叫大
    陸漁民來載。2、該姓鍾的朋友（即「阿貴」之男子）當時
    表示沒有現款，故要其本人寫一個帳戶供他匯錢支付向其本
    人買酒之款項。3、因其在臺灣花蓮之友人鄭金福將他的戶
    籍寄放在其金門縣烈嶼鄉住處，並將他在花蓮一信存摺及提
    款卡寄放在其身邊，嗣鄭金福對其表示，如果有人匯錢給他
    （鄭金福），叫其本人把錢領出來轉寄到大陸給他（鄭金福
    ）。4、因其本人之前被人詐騙利用其本人之戶頭，故其原
    來之戶頭被凍結，而其友人鄭金福因沒有使用寄放在其本人
    身邊之前揭存摺，故將其友人鄭金福之前開存摺戶頭號碼寫
    給向其買酒之鍾姓朋友，主要是姓鍾的朋友向其買酒，故才
    將其友人鄭金福之上開帳戶號碼寫給姓鍾之朋友。5、其本
    人不是故意要詐騙云云。
三、本院查：
（一）、被告丙○○本身係一智慮成熟之成年人，對其辯稱係有
        一姓鍾，綽號叫「阿貴」之臺灣籍男子向其購買金門高
        粱酒10打，購酒款項及運費一共5萬元一節，被告並未
        提出任何憑證供本院調查，何況被告迄至本院審理時，
        仍未提出向其購買金門高粱酒10打之鍾姓男子之確實姓
        名、年籍、住址以供查證，以被告係一智慮成熟之正常
        成年人，理當有是非正確之判斷能力。詎其輕意聽信有
        一姓鍾，綽號叫「阿貴」之臺灣籍男子向其購買金門高
        粱酒10打，並未查證該鍾姓男子之確實姓名、年籍、住
        址，即將高粱酒10打交給大陸漁民載走，顯與一般商場
        交易習慣不符而有違常理。
（二）、再者，被告丙○○其之前亦因有一位叫蔡董之臺灣人，
        住在廈門何厝，嗣被告丙○○去大陸廈門找其在大陸之
        何姓朋友時，因其何姓友人表示有類似高粱酒、菜刀等
        之物品囑咐被告丙○○運去檳榔嶼給小何之男子，嗣由
        小何再交給蔡董之男子，因前述高粱酒、菜刀等物品是
        蔡董要的。而蔡董之臺灣人是小何介紹給被告丙○○認
        識，因該蔡董者在95年左右有欠被告丙○○上開運費4
        萬餘元（從水頭漁港或是烈嶼羅厝漁港運送上揭物品到
        檳榔嶼之費用）；嗣被告丙○○於96年初在大陸廈門小
        何家裡有向該蔡董之男子索討過上開運費，該蔡董之男
        子遂要被告丙○○將其本人（指被告）郵局戶頭給蔡董
        ，蔡董表示他會叫朋友將運費匯給被告丙○○，故被告
        丙○○乃將其金門烈嶼郵局0000000-0000000之帳號給
        蔡董，嗣被告丙○○之上開郵局帳戶遭警示凍結，而遭
        檢察官起訴被告丙○○提供其上開金門烈嶼郵局000000
        0-0000000的帳號給詐騙集團之成員使用，認被告丙○
        ○係涉犯刑法第30條第1項、第339條第1項之幫助詐欺
        取罪嫌，嗣經原審與本院前審調查結果，認並無積極證
        據足證被告丙○○曾以提供帳戶為幫助他人遂行詐欺取
        財犯行之行為，因而判決無罪確定，此有本院97年度上
        易字第19號刑事判決在卷足憑（原審卷第6頁至第8頁）
        。是被告既有前開提供其個人帳戶而遭詐騙集團利用其
        帳戶詐騙其他被害人之經歷，基於前車之鑑，其於日後
        有關帳戶之使用或他人之欲借用帳戶或請其提供帳戶號
        碼供匯款使用等情節，理當應特別注意小心始為正辦。
        詎其竟隨意將其不知情之友人鄭金福之前開存摺帳戶號
        碼給予姓名年籍地址均不詳之「鍾榮貴」男子持以詐騙
        被害人甲○○、乙○○等人匯款，嗣後並自行提領匯入
        上開帳戶內之款項，被告上開行為，顯然已屬實行「取
        財」之詐欺取財罪構成要件行為甚明。
（三）、綜上所述，被告既無法交代「鍾榮貴」之成年男子或姓
        鍾，綽號叫「阿貴」之臺灣籍男子之真實姓名年籍地址
        以供查證，又無法提出其賣酒給予姓鍾，綽號叫「阿貴
        」之賣酒憑據，可見被告空言所辯，無非事後卸責之詞
        ，難以採信。本件被告共同詐欺取財罪犯行，事證明確
        ，其犯行應堪認定。
四、本件被告提起上訴，略以：其係賣金門高粱酒10打給一位姓
    鍾的朋友叫「阿貴」之臺灣籍男子，購酒款項及運費共計5
    萬元，因該鍾姓朋友（即「阿貴」之男子）當時表示沒有現
    款，故要其本人寫一個帳戶供他（即「阿貴」之男子）匯錢
    支付向其買酒之款項。嗣將其臺灣花蓮之友人鄭金福所寄放
    在其身邊之花蓮一信存摺戶頭號碼寫給向其買酒之鍾姓朋友
    ，主要是姓鍾之朋友向其買酒，故其才將其友人鄭金福之上
    開帳戶號碼寫給姓鍾之朋友，其並非故意要詐騙云云。經核
    被告上訴並無理由，應予駁回。
據上論結，應依刑事訴訟法第373條、第368條，判決如主文。
本案經檢察官張益昌到庭執行職務。
中    華    民    國    99    年    8     月    30    日
                刑事庭    審判長法  官  沈宜生
                                法  官  陳容正
                                法  官  陳坤地
以上為正本，係照原本作成，證明與原本無異。
本判決不得上訴。
中    華    民    國    99    年    8     月    30    日
                                書記官  周秀香
附錄本案論罪科刑法條全文：
中華民國刑法第三百三十九條
（普通詐欺罪）
意圖為自己或第三人不法之所有，以詐術使人將本人或第三人之
物交付者，處五年以下有期徒刑、拘役或科或併科一千元以下罰
金。
以前項方法得財產上不法之利益或使第三人得之者，亦同。
前二項之未遂犯罰之。

司法院資訊處製作；財團法人民間司法改革基金會備份。
